【裁判字號】    95,交聲,29
【裁判日期】    950510
【裁判案由】    聲明異議
【裁判全文】
臺灣臺中地方法院刑事裁定              95年度交聲字第29號
原處分機關  交通部公路總局臺中區監理所
異 議 人即
受 處 分人  乙○○
上列受處分人因違反道路交通管理處罰條例案件，對於交通部公
路總局臺中區監理所民國94年12月23日所為之裁決（中監違字第
裁60─Z00000000號裁決書），聲明異議，本院裁定如下：
    主  文
異議駁回。
    理  由
一、原處分機關略以：受處分人於民國94年11月4日12時18分許
    ，駕駛車號8638─GL號自用小客車，行經國道一號高速公路
    南下117公里處，有「雙白實線任意變換車道」之違規事實
    ，經內政部國道公路警察局第二警察隊執勤員警查獲當場攔
    檢舉發，受處分人依限期申訴，經向原舉發機關查證違規屬
    實，該站遂於94年12月23日以中監違字第裁60─Z00000000
    號裁決書，裁處受處分人違反道路交通管理處罰條例第三十
    三條第一項、第六十三條第一項之規定，處罰鍰新臺幣（下
    同）3000元整，並記違規點數一點，逾期則依違反道路交通
    管理事件統一裁罰標準表及裁決書處罰主文裁處，於法並無
    不合等語。
二、本件受處分人則以：本人行駛高速公路，早就在虛白線時就
    變換車道，因過收費站，員警要看行照、駕照，我馬上拿出
    ，我以為要查通緝犯，警員什麼話都沒有對我說，馬上就開
    一張紅單，警員根本沒看清楚，說我在雙白線變換車道，我
    覺得有誤云云。
三、按汽車行駛於高速公路或設站管制之道路，而不遵管制之規
    定者，處汽車駕駛人3000元以上6000元以下罰鍰，並予記違
    規點數一點，道路交通管理處罰條例第三十三條第一項、第
    六十三條第一項第一款分別定有明文。再依道路交通標誌標
    線號誌設置規則第一四九條第一項第七款規定：「雙白實線
    」設於路段中，用以分隔同向車道，並禁止變換車道。此一
    規定並未將行駛於高速公路之車輛明文排除於適用對象之外
    ，即屬汽車駕駛人之一般注意義務。此觀高速公路交通管制
    規則第八條第一項載明：「汽車行駛高速公路，其車道之使
    用，除因交通事故及道路施工依臨時或可移動標誌指示或公
    路警察指揮外，應依設置之交通標誌、『標線』或號誌之規
    定。」，其理益明。
四、經查：受處分人於94年11月4日12時18分許，駕駛車號8638
    ─GL號自用小客車，行經國道一號高速公路南下117公里處
    ，因：不依規定任意變換車道之違規事實，經國道公路警察
    局第二警察隊執勤員警依法逕行舉發等情，且原舉發機關之
    舉發違反道路交通管理事件通知單上復經註記「不知此情形
    為違規拒簽、通知聯交付」等語，有上開舉發違反道路交通
    管理事件通知單一紙、裁決書一份等在卷可稽。雖受處分人
    以上開情詞置辯，惟據本院於95年4月24日訊問原舉發機關
    之執勤員警即證人甲○○結證稱：「當日我看到受處分人駕
    車跨越雙白線，當時我的位置是在收票員的後面，受處分人
    跨越雙白線是在還沒有過收費站之前，然後我就將受處分人
    攔下來，跟他拿駕照、行照，告知違規事實，告訴他要開單
    ，當日有要求受處分人下車到票亭要開單，但是他都沒有下
    來，我罰單寫完之後，有拿過去問他是否要簽收，受處分人
    就講一些理由，意思就是他不要簽，我就問他你的意思是否
    認違規嗎，他說『我不是否認違規』，我再問他說『那麼是
    不知道這種情形是違規嗎』，他說是，我就在罰單上註記『
    不知此情形為違規拒簽』。」、「所謂的虛線就是收費站還
    未到雙白線前的車道線，雙白線的長度，從收費站量過去會
    有約70幾公尺，槽化線加雙白線約有約80公尺，槽化線是約
    20公尺，雙白線約60公尺，而我看到受處分人的時候，他已
    經在接近槽化線，所以不是像受處分人所講，是在虛白線就
    變換車道。」等語。矧該名證人與受處分人平日既不相識，
    又無怨隙，當無刻意設詞誣攀構陷受處分人之理，所為前揭
    證詞應屬可採。而員警舉發各項道路交通違規事由，本不以
    必須提出採證照片為限，倘受限於交通違規事實發生之即時
    性、急迫性，而由員警依其親身見聞經過，填製通知單並舉
    發汽車駕駛人交通違規事實，且於事後到庭接受法院訊問，
    並給予受處分人當面質疑之機會，亦屬法之所許。再經本院
    調取上開舉發時之錄音光碟當庭勘驗結果如下：「一、警員
    請受處分人出示行照、駕照。二、警員有告知違規事實。警
    員稱：『雙白線不能變換車道，麻煩你下車，要給你開單。
    』三、過數分鐘後，警員再度告知『雙白線就是不能變換車
    道』，受處分人沒有否認，而是答稱『旁邊沒有車』，警員
    告知：『旁邊有沒有車，都沒有關係，雙白線就是不能變換
    車道，而且旁邊不是沒有車。』四、受處分人問：『要罰多
    少』，警員告稱『三千元，高速公路都是三千元』，受處分
    人稱『很殘忍』，警員稱『這不是殘忍，這很公平，別人我
    們也是這樣子罰，你今天這樣子很危險，如果後面有車在拿
    回數票，沒有看到你，就會撞上你』。五、警員告知：『如
    果不簽收，就要註記，簽收是證明你有拿到罰單而已，不簽
    收要告知我理由，我要註記。我看到你有什麼違規，就要怎
    麼記載。』六、因為車聲吵雜，受處分人提到白線，但內容
    不清楚，有聽到受處分人稱『我是不知道這樣要罰，但是..
    . 』並有提到白線。有聽到警員答稱『你變過來的時候，都
    已經到槽化線了』，聽到警員問『你是否認違規，還是什麼
    原因你要告訴我』。七、警員問受處分人，你是『否認違規
    ，還是不清楚自己有違規』，受處分人稱『也不是否認』。
    受處分人稱『我不知道這樣是違規』。」等情節，亦與甲○
    ○於本院結證稱：其將受處分人攔下來，向受處分人拿駕照
    、行照，告知違規事實，有要求受處分人下車要開單，罰單
    寫完之後，受處分人講一些理由，意思是他不要簽，受處分
    人說「不是否認違規」，其看到受處分人的時候，受處分人
    已經接近槽化線等情相符。且受處分人至今未提出其他可供
    調查與對其有利之積極證據以實其說。本院經查亦無任何證
    據足資證明執勤警員有捏造事實、違法取締之情事，則執勤
    警員本其維護交通秩序、安全職責所為之逕行舉發，自應受
    到合法、正確之推定。從而，受處分人確有道路交通管理處
    罰條例第三十三條第一項在高速公路上未依標線行駛之違規
    情事，仍堪認定。原處分機關援引首揭規定，對於受處分人
    裁處罰鍰3000元，並記違規點數一點，逾期則依裁決書處罰
    主文規定處罰，並無違誤。本件聲明異議為無理由，應予駁
    回。
五、據上論斷，應依道路交通管理處罰條例第八十七條、道路交
    通案件處理辦法第十九條，裁定如主文。
中    華    民    國     95   年     5    月    10    日
                          交通法庭  法  官  林慧貞
上正本證明與原本無異。
如不服本裁定，應於送達後五日內，向本院提出抗告狀。
                                    書記官  張皇清
中    華    民    國     95   年     5    月    10    日


司法院資訊處製作；財團法人民間司法改革基金會備份。
